臺灣高等法院民事裁定　　　　　　　　　100年度抗字第815號
抗　告　人　于振邦
上列抗告人因與相對人圓方創新股份有限公司間聲請假處分事件
，對於中華民國100年3月24日臺灣士林地方法院100年度裁全字
第48號裁定提起抗告，本院裁定如下：
    主      文
抗告駁回。
原裁定所命相對人應提供之擔保金額提高為新臺幣柒拾壹萬元。
抗告費用由抗告人負擔。
    理      由
一、相對人於原法院聲請意旨略以：坐落臺北市○○區○○段二
    小段796、797、798-1、798-2、801、802、803、804、805
    地號9筆土地（下稱系爭9筆土地）為訴外人李祥剛所有，相
    對人前於民國（下同）98年12月15日與李祥剛簽訂買賣契約
    ，以總價新臺幣（下同）1億6,500萬元買受，並已給付簽約
    金4,300萬元。又系爭9筆土地業經臺北市政府都市發展局核
    發建造執照，其建照條件為須依國有財產法第49條第3、4項
    規定，向財政部國有財產局（下稱國有財產局）申請讓售原
    為中華民國所有，如原裁定附表所示2筆土地（下稱系爭2筆
    土地）。李祥剛為該建造執照之結構土木技師，對此知之甚
    詳，且其與相對人簽約時即同時約定應配合相對人向政府申
    購系爭2筆土地，俾得整合開發、合併建築使用。詎李祥剛
    除未依買賣契約將系爭9筆土地移轉登記予相對人外，竟虛
    偽信託登記予抗告人，抗告人並以系爭9筆土地所有權人之
    身分，向國有財產局申購系爭2筆土地，顯已侵害相對人之
    權利。如抗告人就系爭2筆土地再有移轉登記行為，將致相
    對人日後不能強制執行或甚難強制執行，為此聲請假處分，
    禁止抗告人就系爭2筆土地為讓與、設定抵押權及其他一切
    處分行為等語。原裁定命相對人在提供擔保後，抗告人對於
    系爭2筆土地不得為讓與、設定抵押及其他一切處分行為。
二、抗告意旨略以：因李祥剛與相對人簽訂買賣契約後，發現第
    一份買賣契約規範不完整，嗣後再至中信房屋仲介公司簽訂
    第二份買賣契約，當事人之真意自係以第二份買賣契約取代
    第一份買賣契約，而第二份買賣契約第3條約定相對人應將4
    ,300萬之簽約備證款存入系爭9筆土地之交易安全專戶，並
    簽發1億2,000萬元且指定受款人為李祥剛之本票，交予土地
    代書，李祥剛始負有移轉系爭9筆土地之義務，然相對人並
    未將上開簽約備證款存入交易安全專戶，並簽發本票，自不
    得對李祥剛請求移轉系爭9筆土地；再者，無論是第一份買
    賣契約或第二份買賣契約，契約標的皆為系爭9筆土地，並
    未提及李祥剛負有使相對人取得系爭2筆土地之義務，是相
    對人對系爭2筆土地並無任何權利可得主張；又抗告人向國
    有財產局買受系爭2筆土地係原始取得，非繼受李祥剛之所
    有權，李祥剛既對系爭2筆土地並無任何權利，何來侵害抗
    告人之權利可言？事實上，李祥剛於99年1月22日向抗告人
    借款4,900萬元，並允諾將系爭9筆土地信託登記於抗告人名
    下，作為債權擔保，除有匯款證明、借據外，雙方更於同年
    3月1日訂有信託契約，相對人憑空猜測此為通謀虛偽意思表
    示，自不足採。此外，系爭9筆土地位於臺北市○○地段，
    目前有開發案正在進行，市價估算約為5億多元，因相對人
    聲請本件假處分將致抗告人無法另為處分，是抗告人之損害
    至少亦約為5億多元；況系爭2筆土地依抗告人向國有財產局
    買受之價金為326萬3,900元，因此損害至少應以此為計算標
    準，原裁定以公告現值為據，僅認定抗告人之損害為43萬8,
    192元，顯然不足且非適法云云。
三、按債權人就金錢請求以外之請求，因請求標的之現狀變更，
    有日後不能強制執行，或甚難執行之虞，欲保全強制執行者
    ，得聲請假處分，民事訴訟法第532條定有明文。復按請求
    及假扣押之原因，應釋明之；前項釋明如有不足，而債權人
    陳明願供擔保或法院認為適當者，法院得定相當之擔保，命
    供擔保後為假扣押，民事訴訟法第526條規定甚明。上開規
    定於假處分準用之，民事訴訟法第533條亦有明文。再按假
    扣押制度乃為保全債權人將來之強制執行，並得命其供擔保
    以兼顧債務人權益之保障，所設暫時而迅速之簡易執行程序
    ，是民事訴訟法第523條第1項所稱「有日後不能強制執行或
    甚難執行之虞」之「假扣押之原因」者，本不以債務人浪費
    財產、增加負擔或將其財產為不利益之處分，致達於無資力
    之狀態，或債務人移住遠方、逃匿無蹤或隱匿財產等積極作
    為之情形為限，祇須合於該條項「有日後不能強制執行或甚
    難執行之虞」之條件，即足當之（最高法院98年度臺抗字第
    746號裁定參照）。再按非公用財產類之不動產，其經地方
    政府認定應與鄰接土地合併建築使用者，得讓售與有合併使
    用必要之鄰地所有權人，國有財產法第49條第3項亦有明文
    。
四、經查，相對人主張其與李祥剛間於98年12月15日就系爭9筆
    土地簽有買賣契約（見本院卷第37至40頁，證物均為影本，
    下同），並依98年3月3日發照之臺北市政府都市發展局建造
    執照存根附表注意事項5.、之記載（見本院卷第41至43頁
    ），以及抗告人與安信建築經理股份有限公司於99年10月20
    日簽訂之大業路案委任契約書（見本院卷第55至60頁），足
    見相對人買受系爭9筆土地之目的係為建造房屋，而系爭2筆
    土地雖非屬買賣契約標的，然為達建築基地線之完整性，並
    符合臺北市畸零地使用規則之要求，相對人須先取得系爭9
    筆土地之所有權後，始得依國有財產法第49條第3項規定，
    向國有財產局申購系爭2筆土地，方能興建房屋，堪認相對
    人就系爭2筆土地有其潛在之權利存在，已為釋明本件假處
    分之請求。又系爭9筆土地業於99年3月1日由李祥剛信託登
    記予抗告人，且抗告人已向國有財產局申購系爭2筆土地，
    有相對人提出之土地信託契約書及土地標示清冊（見本院卷
    第53至54頁）、土地登記謄本（見本院卷第44至47頁）可稽
    ，抗告人對此亦不爭執，並提出信託契約書及繳款收據（見
    本院卷第18至20頁）佐證此節，僅以相對人並未將簽約備證
    款存入系爭9筆土地之交易安全專戶，並簽發1億2,000萬元
    之本票，依第二份買賣契約，自不得對李祥剛請求移轉系爭
    9筆土地，且因李祥剛向抗告人借款4,900萬元，乃將系爭9
    筆土地信託登記予抗告人云云置辯，惟李祥剛確已將系爭9
    筆土地信託登記予抗告人，並使相對人失去申購系爭2筆土
    地之潛在權利，且抗告人利用系爭9筆土地之所有權人身分
    向國有財產局申購系爭2筆土地，確有使系爭2筆土地日後不
    能強制執行或甚難執行之虞，尚可認相對人就聲請本件假處
    分之原因已有相當釋明。從而原法院據相對人陳明願供擔保
    以補假處分原因釋明之不足，依前揭規定，命供擔保後，准
    為假處分之裁定，核無違誤，抗告意旨指摘原裁定不當，求
    予廢棄，為無理由，應予駁回。至於抗告人所辯其與李祥剛
    間有借貸關係，及相對人未依第二份買賣契約將簽約備證款
    存入交易安全專戶等，均係實體上之爭執，乃屬應待本案解
    決之問題，非本件保全程序所得審究，併予敘明。
五、再按法院定擔保金額而為准許假處分之裁定者，該項擔保係
    備供債務人因假處分所受損害之賠償（民事訴訟法第533條
    準用第526條第2項、第531條），其數額應依標的物受假處
    分後，債務人不能利用或處分該標的物所受之損害額，或因
    供擔保所受之損害額定之，非以標的物之價值為依據（最高
    法院63年臺抗字第142號判例參照）。原法院審酌本件假處
    分之內容係禁止抗告人就系爭2筆土地為讓與、設定抵押及
    其他一切處分行為，是抗告人所受之損失係暫時無法就系爭
    2筆土地為買賣等處分行為而取得價金，其法定遲延利息之
    損失，而依系爭2筆土地登記謄本所載之公告現值計算其價
    值，固非無據；惟抗告人既於本院提出向國有財產局申購系
    爭2筆土地之繳款收據，載明價金為326萬3,900元，即應以
    此交易價格為計算基礎，並參諸本案訴訟所需進行期間約為
    4年4月（依各級法院辦案期限實施要點規定，第一、二、三
    審審判案件之期限分別為1年4月、2年、1年，合計審理期限
    約需4年4月），按法定利率年息5%計算，抗告人因本件假處
    分可能受有之損害約為70萬7,178元（3,263,900元×5%×4
    年4月=707,178元，元以下四捨五入），因此本院認為相對
    人所應供之擔保以71萬元為適當。而擔保金額之酌定屬法院
    之職權行使，毋庸廢棄原裁定，爰將原裁定所命相對人應提
    供擔保金額提高為71萬元。
六、據上論結，本件抗告為無理由，爰裁定如主文。
中    華    民    國   100    年    7     月    11    日
                  民事第十五庭
                      審判長法  官  林恩山
                            法  官  黃國忠
                            法  官  郭松濤
正本係照原本作成。
本裁定除以適用法規顯有錯誤為理由，不得再抗告。如提起再抗
告，應於收受送達後10日內委任律師為代理人向本院提出再抗告
狀，並繳納再抗告費新臺幣1,000元整。
中    華    民    國   100    年    7     月    11    日
                            書記官  方素珍